【裁判字號】    97,家抗,1
【裁判日期】    970220
【裁判案由】    給付生活費(扶養)等
【裁判全文】
臺灣高等法院高雄分院民事裁定           97年度家抗字第1號
抗  告  人  乙○○
相  對  人  甲○○
                        49
代  理  人  吳忠諺律師
上列當事人間假扣押事件，對於民國97年1 月9 日臺灣澎湖地方
法院96年度家訴字第9 號所為裁定提起抗告，本院裁定如下：
    主  文
原裁定廢棄。
相對人在第一審之聲請駁回。
聲請及抗告訴訟費用均由相對人負擔。
    事實及理由
一按假扣押，非有日後不能強制執行或甚難執行之虞者，不得為
  之。又請求及假扣押之原因，應釋明之；前項釋明如有不足，
  而債權人陳明願供擔保或法院認為適當者，法院得定相當之擔
  保，命供擔保後為假扣押，民事訴訟法第523 條第1 項、第52
  6 條第1 項、第2 項分別定有明文。次按新修正民事訴訟法第
  526 條第2 項，已將「債權人雖未為前項釋明，如就債務人所
  應受之損害已供法院所定之擔保者，得命為假扣押」之規定，
  修正為「前項釋明如有不足，而債權人陳明願供擔保或法院認
  為適當者，法院得定相當之擔保，命供擔保後為假扣押」，以
  與同條第一項規定「請求及假扣押之原因，應釋明之」相呼應
  。是債權人聲請假扣押，應就其請求及假扣押之原因加以釋明
  ，必因釋明而有不足，經債權人陳明願供擔保或法院認為適當
  者，始得命供擔保後為假扣押。若債權人就其假扣押之原因絲
  毫未予釋明，縱就債務人所應受之損害陳明願供擔保，仍不得
  認該擔保已補釋明之欠缺，其假扣押之聲請應不予准許（最高
  法院94年度台抗字第156 號、94年度台抗字第665 號裁定參照
  ）。
二本件相對人主張：抗告人積欠其代為墊付之扶養費新臺幣（下
  同）404,586 元，現由原審法院以96年度家訴字第9 號事件審
  理中，近聞抗告人正將所財產搬移隱匿，為避免債權有日後不
  能強制執行或甚難執行之虞，願提供擔保聲請假扣押等語。
三惟查：相對人就其「日後不能強制執行或甚難執行之虞」之「
  假扣押之原因」，未提出任何釋明，僅提出法扶基金會提供之
  保證書免供擔保以代釋明一節，為相對人所自承（見本院卷第
  25頁），並有原審法院96年度裁全字第158 號卷可憑。嗣經本
  院通知應就上開事項補正釋明，相對人雖於97年2 月5 日提出
  民事答辯狀，仍僅說明假扣押之原因，而未提出任何釋明（見
  本院卷第17頁至第18頁、第25頁），又於本院審理時爭執抗告
  人一再表示無財產，即刻意隱匿財產等語（見本院卷第26頁）
  ，足認相對人僅供擔保以代釋明，而未先就其請求及假扣押之
  原因加以釋明，佐以供擔保，補釋明之不足。則依前揭說明，
  法院尚不得遽為假扣押之裁定。原審未察相對人就假扣押原因
  全然未為釋明，即依相對人之聲請，裁定准許相對人供擔保後
  得就抗告人之財產為假扣押，核有違誤。抗告意旨指摘原裁定
  不當，求予廢棄，為有理由，應由本院將原裁定廢棄，並駁回
  相對人假扣押之聲請。
四至相對人另以：原審法院尚未為假扣押執行前，即送達本件假
  扣押裁定，有違強制執行法第132 條第1 項之規定，應不生送
  達效力，抗告人不得提起本件抗告等語。惟按提起抗告，應於
  裁定送達後10日之不變期間內為之。但送達前之抗告，亦有效
  力，為民事訴訟法第487 條所明定。亦即於裁定送達前或後，
  均得提起抗告，僅需未逾10日不變期間，均為合法之抗告。因
  此原審法院縱未依上開強制執行法之規定於執行後送達，仍對
  本件假扣押裁定之效力不生影響，抗告人既未逾10日不變期間
  ，又可於送達前提起抗告，其抗告乃屬合法，相對人上開主張
  並不足採，併此敘明。
五據上論結，本件抗告為有理由，依民事訴訟法第492 條、第95
  條、第78條，裁定如主文。
中    華    民    國    97    年    2     月    20    日
                            民事第四庭
                                審判長法官  蔡文貴
                                法      官  黃科瑜
                                法      官  謝靜雯
以上正本證明與原本無異。
本件不得再抗告。
中    華    民    國    97    年    2     月    20    日
                                書  記  官  唐奇燕


司法院資訊處製作；財團法人民間司法改革基金會備份。
